臺灣基隆地方法院刑事判決              100年度訴字第590號
公  訴  人  臺灣基隆地方法院檢察署檢察官
被      告  朱宏亮
上列被告因違反毒品危害防制條例案件，經檢察官提起公訴（10
0 年度毒偵字第1550號），被告就被訴事實為有罪之陳述，本院
合議庭裁定由受命法官獨任進行審判，經改依簡式審判程序審理
後判決如下：
    主  文
朱宏亮施用第一級毒品，累犯，處有期徒刑拾月。
    事  實
一、朱宏亮前因施用第一級、第二級毒品案件，經本院裁定送觀
    察、勒戒後，認有繼續施用毒品之傾向，乃再裁定令入戒治
    處所施以強制戒治，於民國93年3 月16日期滿執行完畢，並
    由臺灣基隆地方法院檢察署檢察官以93年度戒毒偵字第13號
    為不起訴處分確定。又於上開強制戒治執行完畢後之5 年內
    ，因施用第一級、第二級毒品案件，經本院以93年度訴字第
    707 號判決各判處有期徒刑9 月、6 月，應執行有期徒刑1
    年2 月確定，於95年1 月10日執行完畢（不構成累犯）。再
    因施用第一級毒品案件，經本院以95年度訴字第780 號判決
    判處有期徒刑8 月確定（下稱甲案）。又因竊盜案件，經本
    院以96年度易字第150 號判決判處有期徒刑4 月確定（下稱
    乙案）；因施用第二級毒品案件，經本院以96年度易字第10
    1 號判決判處有期徒刑7 月確定（下稱丙案）；因施用第一
    級毒品案件，經本院以96年度訴字第225 號判決判處有期徒
    刑10月確定（下稱丁案）。其因甲乙丙丁案件所處之刑，嗣
    經本院以96年度聲減字第572 號裁定予以減刑，並就甲乙案
    件所減得之刑合併定應執行有期徒刑5 月，就丙丁案件所減
    得之刑合併定應執行有期徒刑8 月，其於97年5 月2 日執行
    完畢（構成累犯）。
二、詎朱宏亮猶不知戒除毒癮，復基於同時施用第一級毒品海洛
    因及第二級毒品甲基安非他命之犯意，於100 年6 月19日下
    午1 時許，在基隆市安樂區國家新城附近某加油站廁所內，
    以將第一級毒品海洛因及第二級毒品甲基安非他命混合摻水
    注入針筒，再施打入身體之方式，同時施用第一級毒品海洛
    因及第二級毒品甲基安非他命。嗣朱宏亮因另案遭通緝，為
    警於同日下午3 時30分許，在基隆市七堵區○○○○道路國
    家新城社區早起會涼亭前，查獲其駕駛DT-0746 號失竊自用
    小貨車（涉犯竊盜案件由檢察官另行偵查起訴），經警徵得
    其同意採尿送驗結果，呈嗎啡、安非他命及甲基安非他命陽
    性反應，始悉上情。
三、案經基隆市警察局第四分局報告臺灣基隆地方法院檢察署檢
    察官偵查後起訴。
    理  由
壹、程序事項：
    本件被告朱宏亮所犯者非為死刑、無期徒刑、最輕本刑為3
    年以上有期徒刑之罪或高等法院管轄第一審案件，其於準備
    程序進行中，先就被訴事實為有罪之陳述，經告知其簡式審
    判程序之旨，並聽取公訴人、被告之意見後，本院業已依刑
    事訴訟法第273 條之1 第1 項之規定，裁定由受命法官獨任
    以簡式審判程序進行本案之審理。
貳、實體事項：
一、認定犯罪事實所憑之證據及理由：
    上開事實，業據被告於檢察官偵訊及本院審理時坦承在卷，
    且其為警查獲時所採集之尿液送驗後，結果呈嗎啡、安非他
    命及甲基安非他命之陽性反應，有台灣尖端先進生技醫藥股
    份有限公司濫用藥物檢驗報告及基隆市政府警察局第四分局
    偵辦毒品危害防制條例案件尿液檢體對照表各1 紙附卷可稽
    ，被告之自白核與事實相符，可以採信。綜上，本案事證明
    確，被告施用第一級、第二級毒品之犯行洵堪認定，應依法
    論科。
二、論罪科刑：
  (一)按毒品危害防制條例係於92年7 月9 日修正公布，自93年1
    月9 日起施行，其中第20條、第23條將施用毒品之刑事處遇
    程序，區分為「初犯」、「五年內再犯」、「五年後再犯」
    。依其立法理由之說明：「初犯」，經觀察、勒戒或強制戒
    治後，應為不起訴處分或不付審理之裁定；經觀察、勒戒或
    強制戒治執行完畢釋放後，「五年內再犯者」，因其再犯率
    甚高，原實施之觀察、勒戒及強制戒治既已無法收其實效，
    爰依法追訴或裁定交付審理。至於經觀察、勒戒或強制戒治
    執行完畢釋放後，「五年後再犯者」，前所實施之觀察、勒
    戒或強制戒治已足以遮斷其施用毒品之毒癮，為其自新及協
    助其斷除毒癮，仍適用「初犯」規定，先經觀察、勒戒或強
    制戒治之程序。從而依修正後之規定，僅限於「初犯」及「
    五年後再犯」二種情形，始應先經觀察、勒戒或強制戒治程
    序。倘被告於5 年內已再犯，經依法追訴處罰，縱其第三次
    （或第三次以上）再度施用毒品之時間，在初犯經觀察、勒
    戒或強制戒治執行完畢釋放五年以後，已不合於「五年後再
    犯」之規定，且因已於「五年內再犯」，顯見其再犯率甚高
    ，原實施觀察、勒戒或強制戒治，已無法收其實效，即應依
    該條例第10條處罰（最高法院95年度台非字第59號、第65號
    判決意旨及最高法院95年第7 次刑事庭會議決議意旨參照）
    。被告有如事實欄一所載，93年3 月16日強制戒治執行期滿
    ，且於強制戒治執行完畢後之5 年內，再因施用毒品案件，
    經法院判處徒刑等情，有臺灣高等法院被告前案紀錄表在卷
    可稽。被告既曾於「五年內再犯」，且經追訴處罰，竟又於
    如事實欄二所示之時間，同時施用第一級、第二級毒品，揆
    諸前揭說明，即非屬毒品危害防制條例第20條第3 項所定「
    五年後再犯」之情形，故檢察官依法逕行起訴，於法要無不
    合，合先敘明。
  (二)查海洛因、甲基安非他命係毒品危害防制條例第2 條第2 項
    第1 款、第2 款所定之第一級、第二級毒品，被告如事實欄
    二所示非法施用第一級毒品海洛因、第二級毒品甲基安非他
    命之行為，核係犯毒品危害防制條例第10條第1 項之施用第
    一級毒品罪、同條第2 項之施用第二級毒品罪。被告因施用
    而持有第一級毒品海洛因、第二級毒品甲基安非他命之低度
    行為，應各為其施用第一級、第二級毒品之高度行為所吸收
    ，均不另論罪。又被告以一個施用行為，同時施用第一級毒
    品海洛因、第二級毒品甲基安非他命，觸犯上開構成要件不
    同之數罪名，爰依刑法第55條前段想像競合之例，從一重之
    毒品危害防制條例第10條第1 項之施用第一級毒品罪處斷。
    再被告前曾受如事實欄一所示有期徒刑之執行完畢，有臺灣
    高等法院被告前案紀錄表在卷可憑，其於有期徒刑執行完畢
    釋放後之5 年內，故意再犯本件有期徒刑以上之罪，合於累
    犯之規定，爰依刑法第47條第1 項規定，加重其刑。爰審酌
    被告犯罪之動機、曾有施用毒品之前科仍不知戒除，惟犯罪
    後坦承犯行，且所犯施用毒品犯行乃戕害自己身心健康，並
    未危及他人等一切情狀，量處如主文所示之刑。
據上論斷，應依刑事訴訟法第273條之1第1項、第299 條第1項前
段，毒品危害防制條例第10條第1 項、第2 項、第23條第2 項，
刑法第11條前段、第55條前段、第47條第1 項，判決如主文。
本案經檢察官黃佳權到庭執行職務。
中    華    民    國   100    年    9     月    28    日
                  刑事第二庭法  官  劉桂金
以上正本證明與原本無異。
如不服本判決應於收受送達後10日內向本院提出上訴書狀，並應
敘述具體理由；其未敘述上訴理由者，應於上訴期間屆滿後20日
內向本院補提理由書(均須按他造當事人之人數附繕本)「切勿逕
送上級法院」。
中    華    民    國   100    年    9     月    28    日
                            書記官  許元又
附錄本案論罪法條：
毒品危害防制條例第10條第1 項、第2 項
施用第一級毒品者，處6 月以上5 年以下有期徒刑。
施用第二級毒品者，處3 年以下有期徒刑。